臺灣高等法院民事判決
109年度上易字第153號
上  訴  人  戴阿娥  

訴訟代理人  賴俊維律師
複  代理人  詹凱勝律師
被  上訴人  余欣恣  
兼上一人之
法定代理人  余智仁  
            黃純怡  
上列當事人間請求損害賠償事件，上訴人對於中華民國108年11
月29日臺灣新竹地方法院108年度訴字第481號第一審判決提起一
部上訴，本院於109年7月22日言詞辯論終結，判決如下：
    主      文
原判決關於駁回上訴人後開之訴，及其假執行之聲請，暨該訴訟
費用部分，均廢棄。
被上訴人應㈠與原審共同被告徐志瑋、曾翊豪、陳勇勳連帶給付
上訴人新臺幣壹佰肆拾柒萬捌仟壹佰伍拾元、伍萬貳仟伍佰元、
㈡與原審共同被告徐志瑋、曾翊豪、蔡鎮峰連帶給付上訴人新臺
幣貳拾玖萬柒仟零陸拾元、㈢與原審共同被告徐志瑋、曾翊豪、
周士凱連帶給付上訴人新臺幣貳拾陸萬捌仟元，及均自民國108
年3月28日起至清償日止，按年息百分之五計算之利息。上開判
命給付㈠部分，原審共同被告徐志瑋、曾翊豪、陳勇勳、被上訴
人余欣恣，或被上訴人余智仁、黃純怡間，任一方給付後，他方
免給付義務、上開判命給付㈡部分，原審共同被告徐志瑋、曾翊
豪、蔡鎮峰、被上訴人余欣恣，或被上訴人余智仁、黃純怡間，
任一方給付後，他方免給付義務、上開判命給付㈢部分，原審共
同被告徐志瑋、曾翊豪、周士凱、被上訴人余欣恣，或被上訴人
余智仁、黃純怡間，任一方給付後，他方免給付義務。
廢棄改判部分第一、二審訴訟費用，由被上訴人連帶負擔。
本判決所命㈠、㈡、㈢給付，於上訴人以㈠新臺幣肆拾玖萬貳仟元、
壹萬柒仟伍佰元、㈡新臺幣玖萬玖仟元、㈢新臺幣捌萬玖仟元供擔
保後，得假執行；但被上訴人如以㈠新臺幣壹佰肆拾柒萬捌仟壹
佰伍拾元、伍萬貳仟伍佰元、㈡新臺幣貳拾玖萬柒仟零陸拾元、㈢
新臺幣貳拾陸萬捌仟元預供擔保，得免為假執行。
    事實及理由
一、上訴人主張：被上訴人余欣恣、原審被告曾翊豪、陳勇勳、
    蔡鎮峰、周士凱、徐志瑋等人及其他不詳姓名年籍之成員，
    於民國107年間陸續參與綽號「方哥」為首之詐騙集團（下
    稱詐騙集團），共同詐欺取財，詐騙集團成員自107年8月中
    旬至同年9月6日上午10時許間，陸續撥打電話予伊，佯稱係
    中華電信公司及法院人員、檢察官等公務員，謊稱伊因涉嫌
    洗錢案件、身分證被盜用，要求伊提供提款卡及密碼配合調
    查，致伊陷於錯誤，依詐騙集團成員指示，將伊之華南商業
    銀行股份有限公司（下稱華南銀行）帳號000000000000，中
    華郵政股份有限公司（下稱中華郵政）帳號00000000000000
    、臺灣土地銀行股份有限公司（下稱土地銀行）帳號000000
    000000等提款卡，置於彰化縣○○鄉○○路○段000號旁停車場，
    交由詐騙集團成員取得，其成員以相同手法使伊陷於錯誤，
    伊依指示於107年9月6日領取華南銀行帳戶內新臺幣（下同
    ）40萬元現金，放在指定地點由詐騙集團成員取走；於同年
    9月12日至華南銀行臨櫃匯款120萬元至伊土地銀行帳戶，隨
    後遭提領，於同日提領現金41萬3,000元，依指示由詐騙集
    團成員取走，詐騙集團取得伊之提款卡及密碼，自107年9月
    13日至9月23日輪流提領伊帳戶內款項，被上訴人余欣恣擔
    任詐騙集團記帳及分配贓款之工作。陳勇勳、蔡鎮峰、周士
    凱及訴外人陳家輝於警方製作警詢筆錄時，指認土地銀行、
    華南銀行及中華郵政帳戶之ATM提領影像截圖，並於警詢筆
    錄供述甚詳，是徐志瑋、曾翊豪、陳勇勳及余欣恣等人不法
    盜領伊帳戶共147萬8,150元，徐志瑋、曾翊豪、陳勇勳、陳
    家輝及余欣恣等人不法盜領伊之財產7萬元；徐志瑋、曾翊
    豪、蔡鎮峰及余欣恣等人不法盜領伊之財產29萬7,060元；
    徐志瑋、曾翊豪、周士凱及余欣恣等人不法盜領伊之財產26
    萬8,000元。余欣恣於前揭行為時，係未滿20歲之限制行為
    能力人，依民法第187條第1項規定，其法定代理人被上訴人
    余智仁、黃純怡應與余欣恣負連帶賠償責任；爰依民法第18
    4條、第185條、第187條規定請求被上訴人及原審共同被告
    連帶賠償上開金額。原審判決㈠原審共同被告徐志瑋、曾翊
    豪、陳勇勳應連帶給付上訴人147萬8,150元、5萬2,500元、
    ㈡原審共同被告徐志瑋、曾翊豪、蔡鎮峰應連帶給付上訴人2
    9萬7,060元、㈢原審共同被告徐志瑋、曾翊豪、周士凱連應
    帶給付上訴人26萬8,000元，及自民國108年4月4日、108年3
    月28日起均至清償日止，按年息百分之五計算之利息，駁回
    上訴人其餘之訴。上訴人就其請求余欣恣、余智仁、黃純怡
    應連帶賠償敗訴部分不服，提起一部上訴，上訴聲明：被上
    訴人應㈠與原審共同被告徐志瑋、曾翊豪、陳勇勳連帶給付
    上訴人147萬8,150元、5萬2,500元、㈡與原審共同被告徐志
    瑋、曾翊豪、蔡鎮峰連帶給付上訴人29萬7,060元、㈢與原審
    共同被告徐志瑋、曾翊豪、周士凱連帶給付上訴人26萬8,00
    0元，及均自108年3月28日起至清償日止，按年息百分之五
    計算之利息。上開判命給付㈠部分，原審共同被告徐志瑋、
    曾翊豪、陳勇勳、被上訴人余欣恣，或被上訴人余智仁、黃
    純怡間，任一方給付後，他方免給付義務、上開判命給付㈡
    部分，原審共同被告徐志瑋、曾翊豪、蔡鎮峰、被上訴人余
    欣恣，或被上訴人余智仁、黃純怡間，任一方給付後，他方
    免給付義務、上開判命給付㈢部分，原審共同被告徐志瑋、
    曾翊豪、周士凱、被上訴人余欣恣，或被上訴人余智仁、黃
    純怡間，任一方給付後，他方免給付義務；並願供擔保請准
    宣告假執行（上訴人就其餘敗訴部分，未聲明不服）。
二、被上訴人則以：依原審108年度訴字第195、239、264號刑事
    判決（下稱刑事判決）所載，余欣恣涉及犯罪事實一㈡、㈣部
    分，係107年9月間加入詐欺集團，上訴人遭詐欺集團成員詐
    騙被害之犯罪事實一㈠係107年8月中旬，與余欣恣無關；另
    刑事案件查扣余欣恣保管之帳冊，係余欣恣幫男友曾翊豪算
    帳，非負責詐騙集團之記帳工作，且紀錄之銀行帳戶均無上
    訴人之華南銀行帳戶，難僅憑余欣恣有記帳行為，即認其有
    加入詐騙集團，余欣恣非詐騙上訴人之共同侵權行為人，無
    侵害其權利，余欣恣之父母余智仁、黃純怡亦無負連帶賠償
    責任之可言等語，資為抗辯。答辯聲明：上訴駁回。
三、上訴人主張原審共同被告曾翊豪、陳勇勳、蔡鎮峰、周士凱
    、徐志瑋及余欣恣均為107年8月詐欺集團成員，分工模式為
    曾翊豪擔任車手頭，余欣恣負責記帳及計算酬勞給車手，陳
    勇勳、蔡鎮峰、周士凱擔任車手，聽從曾翊豪指示提領款項
    後，上繳曾翊豪、徐志瑋及「方哥」等人，已經其等於刑事
    審理時坦承不諱，其等所犯刑法第339條之4第1項第1、2款3
    人以上共同冒用政府機關及公務員名義詐欺取財等罪，經刑
    事判決判處曾翊豪應執行有期徒刑4年、余欣恣應執行有期
    徒刑2年、陳勇勳、蔡鎮峰、周士凱均應執行有期徒刑1年10
    月等情，有刑事判決可參（見原審卷一第23至38頁），且為
    兩造所不爭，可信為真。
四、上訴人主張余欣恣負責為詐騙集團記帳及計算酬勞給車手，
    於警訊時自陳帳冊記事係107年9月間加入詐騙集團時所記載
     ，是其亦為詐騙上訴人之共犯，其犯罪時為限制行為能力
    人，其法定代理人余智仁、黃純怡亦應負連帶賠償責任等語
    ，為被上訴人所否認，並以前詞置辯。經查：
　㈠因故意或過失，不法侵害他人之權利者，負損害賠償責任；
    數人共同不法侵害他人之權利者，連帶負損害賠償責任，不
    能知其中孰為加害人者亦同；造意人及幫助人，視為共同行
    為人；連帶債務之債權人，得對於債務人中之一人或數人或
    其全體，同時或先後請求全部或一部之給付，民法第184條
    第1項前段、第185條、第273條第1項定有明文。民事上之共
    同侵權行為（狹義的共同侵權行為，即加害行為）與刑事上
    之共同正犯，其構成要件並不完全相同，共同侵權行為人間
    不以有意思聯絡為必要，數人因過失不法侵害他人之權利，
    苟各行為人之過失行為，均為其所生損害之共同原因，即所
    謂行為關連共同，亦足成立共同侵權行為，依民法第185條
    第1項前段之規定，各過失行為人對於被害人應負全部損害
    之連帶賠償責任（最高法院67年台上字第1737號判決先例參
    照)。所謂共同侵權行為，係指數人共同不法對於同一之損
    害，與以條件或原因之行為。加害人於共同侵害權利之目的
    範圍內，各自分擔實行行為之一部，而互相利用他人之行為
    ，以達其目的者，仍不失為共同侵權行為人，而應對於全部
    所發生之結果，連帶負損害賠償責任（最高法院78年度台上
    字第2479號裁判要旨參照）。
  ㈡被上訴人余欣恣就遭警查扣之帳冊為其所記載及警訊筆錄之
    真正等，並不爭執（見本院卷第124、125至126頁）是其在
    警詢中之陳述，應可採信。依余欣恣於107年11月21日新竹
    市警察局第二分局警詢筆錄稱「…（提示照片黏貼紀錄表）
    編號1至8號為警方於你隨身包包內扣押之帳冊照片，第2至8
    號照片內帳冊所載文字是甚麼意思？）帳冊裡的記事都是10
    7年9月份，曾翊豪跟我剛加入本案詐騙集團時記的。第2號
    相片是紀錄金融帳戶的資料，其中左排中文字是指銀行名稱
    ，中間排是指帳戶帳號尾數3碼，右排是指該帳戶的密碼，
    第3張相片左邊是車手的暱稱以及他們各自的抽成%數，…右
    邊是集團的上手指示卡片要提領領多少錢，以及扣掉我們及
    車手各自的酬勞後上繳多少錢，…（你與曾翊豪何時加入本
    案詐騙集團？）是徐志瑋在107年9月中旬招募我們加入的。
    （你跟曾翊豪的分工模式為何？）曾翊豪就負責開車，我負
    責幫忙記帳、算車手的酬勞還有要上繳的贓款。我們會輪流
    用工作機跟上手聯絡。…（本案中提款車手周士凱、蔡鎮峰
    所提領的詐騙贓款，是不是都是交給你跟曾翊豪？）是。（
    你跟曾翊豪收到錢之後呢？）我跟曾翊豪再一起拿去給『懦
    夫救星』。（本案中，你跟曾翊豪獲得的酬勞比例為何？）
    是提款車手領得贓款的百分之一。（本案中你跟曾翊豪自10
    7年9月份至今獲得的酬勞總額多少？）大概有新台幣20萬元
    左右…」（見原審卷二第53至55頁），余欣恣於本院亦稱：
    「 …（何時開始記帳？）時間我不確定，但是只有幾天而已
    。…就是記當日車手誰領多少錢記下來。…（錢怎麼分？）不
    一定。總金額的3-5％給車手，其他是曾翊豪要交給上面，上
    面的人就是陳昱穎。…（提示原審卷二第51-61頁，這是你在
    警察局陳述的警訊筆錄，當時你是否如此的陳述？）我那時
    候是說是9月份。這是我當時的陳述，並不是5、6月，而且
    記事本記載的也都是9月。…車手的報酬是3-5％就是給他們，
    車手就直接拿，其他的就是曾翊豪會處理。 …」（見本院卷
    第124至126頁），是其自承在詐騙集團內負責記帳、計算酬
    勞給車手，帳冊之記事係107年9月加入集團時記的，而上訴
    人帳戶實際遭盜領之時間在107牟9月13日至19日（華南銀行
    ）、107年9月7日至22日（中華郵政）、107年9月13日至23
    日（土地銀行），有上訴人帳戶存摺可稽（見附民卷第17至
    25頁），顯然上訴人帳戶遭盜領之期間（即107年9月7日至2
    3日間），余欣恣已加入詐騙集團參與犯罪，已與詐騙集團
    成員共同不法侵害上訴人之權利，上訴人所受財產上之損害
    與余欣恣之行為間有因果關係，則上訴人依刑事附帶民事訴
    訟程序請求余欣恣與原審被告負連帶損害賠償責任，自屬有
    據。又余欣恣於本件犯罪時為有識別能力之限制行為能力人
    ，則上訴人依民法第187條規定請求余欣恣之法定代理人即
    余智仁、黃純怡負連帶賠償，亦應准許。
  ㈢雖被上訴人辯稱上訴人被騙時間最晚在107年8月間，而余欣
    恣自107年9間才開始記帳，故上訴人所騙款項與伊無關云云
    ，然被上訴人受騙被盜領款項期間至107年9月23日止，而上
    訴人於107年9月間已開始為詐騙集團記帳，且盜領後之款項
    並非立即分配完畢，詐騙、盜領取得之贓款，除少部分款項
    由余欣恣分給車手外，其餘交由曾翊豪保管後再上繳，足見
    就上訴人受騙之犯罪事實期間，余欣恣已有參與；另上訴人
    本件請求款項，均為107年9月間受騙之款項，與被上訴人稱
    107年6月至8月間之詐騙案件無關，故被上訴人所辯，均不
    可採。
　㈣刑事訴訟判決所認定之事實，固非當然有拘束民事訴訟判決
    之效力，但民事法院調查刑事訴訟原有之證據，而斟酌其結
    果以判斷事實之真偽，並於判決內記明其得心證之理由，即
    非法所不許（最高法院49年台上字第929號判決先例參照）
    。依彰化縣警察局溪湖分局於107年12月14日至108年1月16
    日，對原審被告陳勇勳、蔡鎮峰、周士凱及刑事共同被告陳
    家輝之警詢筆錄，其等就ATM提領影像截圖為指認，經原審
    就溪湖分局提供之ATM提領影像截圖（見原審卷一第415至44
    5頁）比對後，與上訴人提出之存摺（見附民卷第17至25頁
    ）內提款日期、提款金額、ATM提款機代碼相符，上訴人就
    其等提領之3家銀行帳戶提出證明，可認其等間相互指認內
    容與影像截圖及提領帳戶內款項相符，是上訴人稱得以上開
    事證證明伊之財產受有損害，應屬可採；茲就上訴人請求之
    金額，說明如下：
  ⒈陳勇勳於警詢稱提領上訴人存款帳戶明細如ATM提領影像截圖
    所示，為華南銀行帳戶編號6至22共提領39萬6,020元、中華
    郵政帳戶編號4至9、編號16至18共提領44萬7,000元、土地
    銀行帳戶編號4至17、編號29至34、編號36至43共提領63萬5
    ,130元（見原審卷一第302 、382 至387、356 至357、360
    、366、374至377頁），坦承不諱，又曾翊豪擔任車手頭，
    負責交付提款卡給陳勇勳及收款之人，收款後依指示交付徐
    志瑋，領有酬勞，至於余欣恣負責記帳及計算酬勞給車手，
    領有酬勞，是該4人應對上訴人連帶負損害賠償責任，上訴
    人請求上開4人連帶賠償147萬8,150元（396,020＋447,000＋6
    35,130＝1,478,150），為有理由，應予准許。
  ⒉刑事共同被告陳家輝於警詢稱於107年9月21日駕駛6709-B8號
    汽車載陳勇勳前往彰化縣員林市中正路郵局，應陳勇勳之要
    求下車提領上訴人華南銀行帳戶內，如ATM影像截圖編號29
    至31之金額共7萬元（見原審卷一第297至299頁），陳勇勳
    循前開模式交付提款金額予曾翊豪、徐志瑋，余欣恣負責記
    帳及計算酬勞給車手，是該5人應對上訴人連帶負損害賠償
    責任。本件並無法律或契約就其等間應分擔額另為規定或約
    定，依民法第280條前段規定，該5人即應平均分擔義務，是
    每人就本件賠償責任之內部應分擔額均為1萬4,000元（70,0
    00÷5＝14,000），因上訴人已與共同侵權行為人之陳家輝以7
    萬元成立調解，上訴人並拋棄對陳家輝其餘請求，但不免除
    其餘連帶債務人之賠償責任等（見原審卷二第69至70頁），
    陳家輝同意賠償上訴人之金額雖超過上開「依法應分擔額」
    ，惟因上訴人就該連帶債務人應分擔之部分，並無免除，對
    其他債務人僅生相對效力，則上訴人得向其餘4人請求賠償
    金額為扣除陳家輝應分擔額後之餘額即5萬2,500元（70,000
    －17,500＝52,500），是上訴人請求該4人連帶賠償於5萬2,50
    0元範圍內，自屬正當。
  ⒊蔡鎮峰於警詢稱，依曾翊豪所交付之提款卡及密碼領款，領
    款後再將贓款及卡片交給曾翊豪，並領有報酬，經蔡鎮峰坦
    承所提領上訴人存款帳戶明細，如ATM提領影像截圖所示，
    為上訴人土地銀行帳戶編號44至45共7萬9,000元（見原審卷
    一第307頁），由陳勇勳及周士凱指認上訴人土地銀行帳戶
    編號21至26共11萬9,030元、華南銀行帳戶編號23至28共9萬
    9,030元之提領人均為蔡鎮峰（見原審院卷一第302、315頁
    ），經原審比對影像截圖，認土地銀行編號21至26、華南銀
    行編號23至28影像截圖之提領人戴黑框眼鏡、嘴唇扁平等特
    徵，與蔡鎮峰坦承之土地銀行編號44至45影像截圖之人相似
    （見原審卷一第372至373、387至388、377頁），故其他之
    人對蔡鎮峰之指認應屬可信。是余欣恣、曾翊豪、徐志瑋、
    蔡鎮峰應對上訴人連帶負損害賠償責任，上訴人請求該4人
    連帶賠償29萬7,060元（79,000＋119,030＋99,030＝297,060）
    ，應予准許。
  ⒋周士凱於警詢稱依陳勇勳及曾翊豪所交付之提款卡及密碼領
    款，領款後再將贓款及卡片交給曾翊豪，並領有報酬，所提
    領上訴人存款帳戶明細，如ATM 提領影像截圖所示，為上訴
    人中華郵政帳戶編號19至21共14萬9,000元、土地銀行帳戶
    編號18至20共11萬9,000元（見原審卷一第314至315、361、
    371至372頁）。對上訴人損害賠償請求，周士凱於原審108
    年9月24日已認諾（見原審卷一第458頁），是上訴人請求余
    欣恣、曾翊豪、徐志瑋、周士凱連帶賠償26萬8,000元（149
    ,000＋119,000＝268,000），應予准許。
　㈤遲延之債務，以支付金錢為標的者，債權人得請求依法定利
    率計算之遲延利息；應付利息之債務，其利率未經約定，亦
    無法律可據者，週年利率為百分之5；給付無確定期限者，
    債務人於債權人得請求給付時，經其催告而未為給付，自受
    催告時起，負遲延責任。其經債權人起訴而送達訴狀，或依
    督促程序送達支付命令，或為其他相類之行為者，與催告有
    同一效力，民法第233條第1項前段、第203條、第229條第2 
    項定有明文。上訴人之請求係以支付金錢為標的，未約定利
    率，且給付無確定期限，依上開說明，上訴人請求自起訴狀
    繕本送達之翌日即108年3月28日（余欣恣於108年3月27日收
    受繕本，見附民卷第7頁）起至清償日止，按年息百分之5計
    算利息，為有理由，應予准許。
五、不真正連帶債務之發生，係因相關之法律關係偶然競合所致
    ，多數債務人之各債務具有客觀之同一目的，而債務人各負
    有全部之責任，債務人中之一人或數人向債權人為給付者，
    他債務人亦同免其責任。最高法院97年度台上字第453號判
    決要旨可參。就被上訴人應賠償部分，余欣恣應依民法第18
    4條、第185條規定與原審共同被告徐志瑋等人負連帶賠償責
    任，而余智仁與黃純怡為余欣恣之法定代理人，應依民法第
    184條、第187條規定與余欣恣負連帶賠償責任，然余智仁、
    黃純怡與原審共同被告徐志瑋等人間，則因相關法律關係之
    偶然競合所致，各債務於客觀上為同一目的，各有全部給付
    責任，依上說明，其等間應為不真正連帶債務。
六、綜上所述，上訴人依侵權行為法律關係，請求被上訴人應㈠
　　與原審被告徐志瑋、曾翊豪及陳勇勳等人連帶給付上訴人14
    7萬8,150元、5萬2,500元，㈡與原審被告徐志瑋、曾翊豪及
    蔡鎮峰等連帶給付上訴人29萬7,060元，㈢與原審被告徐志瑋
    、曾翊豪及周士凱等連帶給付上訴人26萬8,000元，及均自1
    08年3月28日起至清償日止，按年息百分之5計算之利息，上
    開㈠部分，原審共同被告徐志瑋、曾翊豪、陳勇勳與被上訴
    人余欣恣，或被上訴人余智仁與黃純怡間，任一方給付後，
    他方免給付義務、上開㈡部分，原審共同被告徐志瑋、曾翊
    豪、蔡鎮峰與被上訴人余欣恣，或被上訴人余智仁與黃純怡
    間，任一方給付後，他方免給付義務、上開㈢部分，原審共
    同被告徐志瑋、曾翊豪、周士凱與被上訴人余欣恣，或被上
    訴人余智仁與黃純怡間，任一方給付後，他方免給付義務，
    為有理由，應予准許。原審就此部分為上訴人敗訴之判決，
    尚有未洽，上訴論旨指摘原判決此部分不當，求予廢棄改判
    ，為有理由，爰由本院廢棄改判如主文第2項所示。又兩造
    均陳明願供擔保為准、免假執行之宣告，經核均無不合，爰
    分別酌定相當擔保金額准許之。
七、本件事證已臻明確，兩造其餘之攻擊或防禦方法及所用之證
    據，經本院斟酌後，認為均不足以影響本判決之結果，爰不
    逐一論列，附此敘明。
八、據上論結，本件上訴為有理由，依民事訴訟法第450條、第7
    8條、第85條第2項、第463條、第390條第2項、第392條第2
    項，判決如主文。
中　　華　　民　　國　  109　　年　　8 　　月　　5　　日
                  民事第十九庭  
                      審判長法  官  魏麗娟
                            法  官  陳慧萍
                            法  官  潘進柳
正本係照原本作成。
被上訴人如不服本判決，應於收受送達後20日內向本院提出上訴
書狀，其未表明上訴理由者，應於提出上訴後20日內向本院補提
理由書狀（均須按他造當事人之人數附繕本）上訴時應提出委任
律師或具有律師資格之人之委任狀；委任有律師資格者，另應附
具律師資格證書及釋明委任人與受任人有民事訴訟法第466 條之
1第1項但書或第2項（詳附註）所定關係之釋明文書影本。如委
任律師提起上訴者，應一併繳納上訴審裁判費。
中　　華　　民　　國　　109 　年　　8 　　月　　6 　　日

　　　　　　　　　　　　　  書記官  廖婷璇
附註：
民事訴訟法第466條之1（第1項、第2項）：
對於第二審判決上訴，上訴人應委任律師為訴訟代理人。但上訴
人或其法定代理人具有律師資格者，不在此限。
上訴人之配偶、三親等內之血親、二親等內之姻親，或上訴人為
法人、中央或地方機關時，其所屬專任人員具有律師資格並經法
院認為適當者，亦得為第三審訴訟代理人。